臺灣高雄地方法院刑事判決　　　　　　　100年度易字第655號
公　訴　人　臺灣高雄地方法院檢察署檢察官
被　　　告　張振宇
上列被告因詐欺案件，經檢察官提起公訴（99年度偵字第18155
、18156號），本院判決如下：
    主  文
張振宇犯詐欺取財罪，處有期徒刑貳年陸月。又犯詐欺取財罪，
處有期徒刑壹年肆月。應執行有期徒刑參年肆月。
    事  實
一、張振宇為址設高雄市○○區○○街56號之兆堂草本生技有限
    公司（下稱「兆堂公司」）之實際負責人，明知其本人已無
    支付能力，乃利用不知情之曾兆堂（業經臺灣高雄地方法院
    檢察署檢察官為不起訴處分）擔任兆堂公司之名義負責人，
    並指示曾兆堂開設陽信商業銀行民族分行帳號：000000000
    號支票存款帳戶（下稱「系爭支存帳戶」）後，張振宇明知
    系爭支存帳戶於民國99年1 月5 日起已有退票紀錄，且自99
    年4 月20日起經列為拒絕往來戶而無支付能力，(一)基於意圖
    為自己不法所有之詐欺取財犯意，於98年底，向高小明稱：
    兆堂公司因研發新型健康食品，急需資金投資，投資新臺幣
    （下同）5 萬元，每月即可獲得1 萬元之紅利云云，並簽發
    附表一所示之本票、支票予高小明供作擔保，佯稱：附表一
    所示之發票日期即為發放等額紅利之日期，致高小明陷於錯
    誤，分別於附表一所示交付投資款，交付附表一所示面額之
    款項予張振宇，嗣高小明屆期提示附表一所示之本票、支票
    ，因存款不足或拒絕往來而未獲兌現，始知受騙。(二)另基於
    意圖為自己不法所有之詐欺取財犯意，於98年底，向杜美月
    稱：兆堂公司因研發新型健康食品，急需資金投資，投資5
    萬元，每月即可獲得1 萬元紅利云云，並簽發附表二所示之
    本票、支票予杜美月供作擔保，佯稱：附表二所示之發票日
    期即為發放紅利日期，致杜美月陷於錯誤，分別於附表二所
    示之借款日期，交付附表二所示之面額之款項予張振宇，嗣
    杜美月屆期提示附表二所示之本票、支票，均因存款不足或
    拒絕往來而未獲兌現，始知受騙。
二、案經高小明、杜美月訴請臺灣高雄地方法院檢察署檢察官偵
    查起訴。
    理  由
一、證據能力之認定
    按被告以外之人於審判外之陳述，雖不符刑事訴訟法第159
    條之1 至第159 條之4 之規定，而經當事人於審判程序同意
    作為證據，法院審酌該言詞陳述或書面陳述作成時之情況，
    認為適當者，亦得為證據。當事人、代理人或辯護人於法院
    調查證據時，知有第159 條第1 項不得為證據之情形，而未
    於言詞辯論終結前聲明異議者，視為有前項之同意，刑事訴
    訟法第159 條之5 定有明文。查本判決據以認定事實之各項
    證據，其中關於傳聞證據部分，除合於刑事訴訟法第159 條
    之1 至4 或其他傳聞例外規定，本有證據能力外，餘均經當
    事人於審理中表示「同意有證據能力」（本院審易卷第82頁
    背面），且當事人對於具有傳聞性質之證據，已於本院調查
    證據時知悉內容，而未於言詞辯論終結前聲明異議（本院易
    字卷第31-34 頁）。本院審酌各該證據作成時之情況，認為
    作為證據並無不當，依同法第159 條之5 規定，均應有證據
    能力。
二、認定事實所憑證據
    訊據被告張振宇固坦認分別欠告訴人高小明、杜美月如附表
    一、二所示之票款金額，惟矢口否認有前揭詐欺犯行，辯稱
    ：我並沒有要詐騙高小明、杜美月的意思云云。經查：
  (一)被告指示不知情之曾兆堂開設系爭支存帳戶後，分別於附表
    一、二所示被害人交付投資款日期向高小明、杜美月收取與
    附表一、二所示本票、支票面額同額之款項，並向高小明、
    杜美月稱：附表一、二所示之票載發票日期即為發放紅利日
    期云云，嗣高小明、杜美月屆期提示附表一、二所示之本票
    、支票，均因存款不足或拒絕往來而未獲兌現等情，有法務
    部票據信用資訊連結作業（偵一卷第38-39 頁）、陽信商業
    銀行民族分行100 年5 月23日函暨附件高雄市票據交換所各
    交換單位存款不足退票申請備查單送件表、臺灣票據交換所
    高雄市分所各行社申請註記退票紀錄案件送件表、陽信商業
    銀行票據退票註記明細表（本院易字卷第11-19 頁）、兆堂
    草本生技有限公司之基本資料查詢（偵二卷第33頁）、票號
    747401號本票影本（偵一卷第4 頁）、票號AD0000000 號支
    票、退票理由單影本（偵一卷第28頁）、票號AD0000000 號
    支票、退票理由單影本（偵一卷第29頁）、票號AD0000000
    號支票、退票理由單影本（偵一卷第30頁）、票號
    AD0000000 號支票、退票理由單影本（偵一卷第31頁）、票
    號AD0000000 號支票、退票理由單影本（偵一卷第32頁）、
    票號AD0000000 號支票、退票理由單影本（偵一卷第33頁）
    、票號AD0000000 號支票、退票理由單影本（偵一卷第34頁
    ）、票號AD0000000 號支票、退票理由單影本（偵一卷第35
    頁）、票號AD0000000 號支票、退票理由單影本（偵一卷第
    36頁）、票號AD0000000 號支票、退票理由單影本（偵一卷
    第37頁）、票號AD0000000 號支票、退票理由單影本（偵二
    卷第16頁）、票號AD0000000 號支票、退票理由單影本（偵
    二卷第17頁）、票號747404 號 本票影本（偵二卷第4 頁）
    、票號AD0000000 號支票、退票理由單影本（偵二卷第19頁
    ）、票號AD0000000 號支票、退票理由單影本（偵二卷第20
    頁）、票號AD0000000 號支票、退票理由單影本（偵二卷第
    21頁）在卷可稽，並據證人即告訴人高小明、杜美月於偵訊
    時證述在卷（偵一卷第20、22-23 、53-54 頁），復為被告
    不爭執（本院審易卷第83頁），此部分事實應堪認定。
  (二)系爭支存帳戶於99年1 月5 日起已有退票紀錄，且自99年4
    月20日起經列為拒絕往來戶而無支付能力等情，有法務部票
    據信用資訊連結作業（偵一卷第38-39 頁）在卷，兆堂公司
    之名義負責人雖為曾兆堂，然系爭支存帳戶係曾兆堂授權由
    被告全權使用，由系爭支存帳戶開立之支票亦係由被告負責
    兌現等節，業據證人曾兆堂於偵訊時供述屬實（偵一卷第22
    -23 頁），且為被告不爭執，是被告對系爭支存帳戶於99年
    1 月5 日起已有退票紀錄而支付能力顯有不足之情，自難諉
    為不知，惟被告仍接續於附表一、二所示被害人交付投資款
    日期，分別向高小明、杜美月收取與附表一、二所示本票、
    支票面額同額之款項，並接續簽發附表一、二所示支付能力
    顯有不足之本票、支票予高小明、杜美月，誘使渠等誤認於
    票載發票日期必將收受同額之紅利，而數度交付投資款，是
    被告係以簽發支付能力已有不足之本票、支票作為詐騙手段
    ，致高小明、杜美月誤信將如期收受與附表一、二所示本票
    、支票面額同額之紅利而陸續交付投資款予被告，足認被告
    主觀上顯有詐欺取財之犯意。
  (三)被告雖以前詞置辯，然被告於本院審理時供承：我因有積欠
    近90萬元之卡債，擔心以自己名義擔任公司負責人會遭扣押
    ，所以才找曾兆堂擔任兆堂公司之名義負責人；我從98年6
    、7 月間就開始向地下錢莊借錢等語（本院易字卷第35、37
    頁），足認被告主觀上明知其自始即欠缺支付能力，仍利用
    曾兆堂名義開設系爭支存帳戶後，以簽發系爭支存帳戶支票
    之方式持續向高小明、杜美月收取投資款，然系爭支存帳戶
    不僅於99年1 月5 日起支付能力即有不足，且高小明、杜美
    月屆期提示附表一、二所示支票後，均不獲兌現，參以被告
    於偵訊時供承：我承認詐欺等語明確（偵一卷第49頁），是
    被告於本院審理時前揭辯詞，應係事後卸責之詞，殊無可採
    ，被告顯有詐欺取財之犯意，已堪認定。
  (四)綜上，本件事證明確，被告前揭犯行均堪認定，應依法論科
    。
三、論罪科刑
  (一)核被告張振宇就事實欄一(一)、(二)所為，均係犯刑法第339 條
    第1 項之詐欺取財罪。被告分別簽發如附表一、二所示支票
    、本票交付予高小明、杜美月之犯行，客觀上雖各有數次交
    付支票行為，然各係被告於密接時間、地點，對同一被害人
    ，侵害同一法益，本於單一決意陸續完成，應視為數個舉動
    之接續施行，均為接續犯，各應僅論以一罪。被告所犯上開
    2罪間，犯意各別，行為互殊，應分論併罰。
  (二)本院審酌被告明知已無支付紅利予高小明、杜美月之能力，
    仍簽發系爭支存帳戶支票取信高小明、杜美月，致高小明、
    杜美月誤信能如期收回紅利而陸續交付附表一、二所示本票
    、支票面額同額之投資款，惡行非輕，且迄今均未償還被害
    人所受損害，衡以被告詐取財物金額龐大，對被害人所生之
    危害程度非輕，公訴人認被告騙取投資人畢生積蓄，且無力
    清償而請從重量刑等一切情況，量處如主文所示之刑，並定
    應執行刑。末查被告供本件犯罪所用之系爭支存帳戶前揭支
    票、本票，因已分別交付高小明、杜美月行使之，即非屬被
    告所有，爰不予宣告沒收，附此敘明。
據上論斷，應依刑事訴訟法第299 條第1 項前段，刑法第339 條
第1 項、第51條第5 款，刑法施行法第1 條之1 ，判決如主文。
本案經檢察官陳登燦到庭執行職務。
中    華    民    國   100    年    6     月    30    日
            刑事第十六庭  審判長法  官  曾逸誠
                                法  官  林柏壽
                                法  官  姚水文
以上正本證明與原本無異。
如不服本判決應於收受送達後10日內向本院提出上訴書狀，並應
敘述具體理由；如未敘述上訴理由者，應於上訴期間屆滿後20日
內向本院補提理由書（均須按他造當事人之人數附繕本）「切勿
逕送上級法院」。
中    華    民    國   100    年    6     月    30    日
                                書記官  蔡靜雯
附錄本案論罪科刑法條：
刑法第339條第1項
意圖為自己或第三人不法之所有，以詐術使人將本人或第三人之
物交付者，處 5 年以下有期徒刑、拘役或科或併科 1 千元以下
罰金。
附表一（被害人高小明部分）
┌──┬─────┬──────┬──────┬──────┐
│編號│票據號碼  │  面  額    │票載發票日期│被害人交付  │
│    │          │（新臺幣）  │            │投資款日期  │
├──┼─────┼──────┼──────┼──────┤
│ 1  │NO747401  │ 82萬9860元 │未記載      │            │
│    │（本票）  │            │            │            │
├──┼─────┼──────┼──────┼──────┤
│ 2  │AD0000000 │ 23萬4700元 │99年5月1日  │99年3月1日  │
├──┼─────┼──────┼──────┼──────┤
│ 3  │AD0000000 │ 45萬9650元 │99年6月3日  │99年4月3日  │
├──┼─────┼──────┼──────┼──────┤
│ 4  │AD0000000 │ 50萬4000元 │99年5月27日 │99年3月27日 │
├──┼─────┼──────┼──────┼──────┤
│ 5  │AD0000000 │ 17萬9200元 │99年5月26日 │99年3月26日 │
├──┼─────┼──────┼──────┼──────┤
│ 6  │AD0000000 │ 35萬5000元 │99年5月18日 │99年4月18日 │
├──┼─────┼──────┼──────┼──────┤
│ 7  │AD0000000 │ 31萬3600元 │99年5月13日 │99年4月13日 │
├──┼─────┼──────┼──────┼──────┤
│ 8  │AD0000000 │  7萬9800元 │99年5月11日 │99年4月11日 │
├──┼─────┼──────┼──────┼──────┤
│ 9  │AD0000000 │ 48萬8150元 │99年5月3日  │99年4月3日  │
├──┼─────┼──────┼──────┼──────┤
│ 10 │AD0000000 │ 28萬2400元 │99年4月27日 │99年3月27日 │
├──┼─────┼──────┼──────┼──────┤
│ 11 │AD0000000 │ 40萬元     │99年4月23日 │99年3月23日 │
├──┼─────┼──────┼──────┼──────┤
│總計│          │412萬6360元 │            │            │
└──┴─────┴──────┴──────┴──────┘
附表二（被害人杜美月部分）
┌──┬─────┬──────┬──────┬──────┐
│編號│票據號碼  │  面  額    │票載發票日期│  借款日期  │
│    │          │（新臺幣）  │            │            │
├──┼─────┼──────┼──────┼──────┤
│ 1  │AD0000000 │ 26萬8800元 │99年5月9日  │99年4月9日  │
├──┼─────┼──────┼──────┼──────┤
│ 2  │AD0000000 │ 33萬400元  │99年5月3日  │99年4月3日  │
├──┼─────┼──────┼──────┼──────┤
│ 3  │NO747404  │ 24萬5580元 │99年4月17日 │99年3月17日 │
│    │（本票）  │            │            │            │
├──┼─────┼──────┼──────┼──────┤
│ 4  │AD0000000 │ 28萬1050元 │99年4月30日 │99年3月30日 │
├──┼─────┼──────┼──────┼──────┤
│ 5  │AD0000000 │ 35萬5000元 │99年5月12日 │99年4月12日 │
├──┼─────┼──────┼──────┼──────┤
│ 6  │AD0000000 │ 28萬350元  │99年4月25日 │99年3月25日 │
├──┼─────┼──────┼──────┼──────┤
│總計│          │176萬1180元 │            │            │
└──┴─────┴──────┴──────┴──────┘